【裁判字號】    92,訴,522
【裁判日期】    920430
【裁判案由】    常業詐欺
【裁判全文】
臺灣臺中地方法院刑事判決                          九十二年度訴字第五二二號
    公  訴  人  臺灣臺中地方法院檢察署檢察官
    被      告  戊○○
右列被告因常業詐欺案件，經檢察官提起公訴（九十二年度偵字第二七七一號），本
院判決如左：
    主  文
戊○○共同以意圖為自己不法之所有，以詐術使人將本人之物交付為常業，處有期徒
刑貳年貳月。
偽造之「戌○○」印章壹枚、中華電信股份有限公司同意書、委託書上偽造之「戌○
○」署押、印文各貳枚均沒收。
    事  實
一、吳明修、林鴻凱（業經臺灣高等法院臺中分院以九十一年度上訴字第五六五○號
    判決各判處有期徒刑二年，現由最高法院審理中）與戊○○，基於意圖為自己不
    法所有之犯意聯絡，自九十年八月間起，共組詐騙集團，利用在報紙上刊登不實
    之有獎徵答廣告方式，騙取他人錢財，並均賴以維生，其方法為：(一)由戊○○透
    過真實姓名、年籍均不詳，綽號「小高」之成年男子，以新臺幣（下同）一萬八
    千元之代價，收購李億豐（業經臺灣高等法院臺中分院以九十一年度上訴字第五
    六五○號判決判處有期徒刑八月確定）之郵政劃撥儲金帳戶（帳號：00000
    000號）及郵政專用信箱（信箱號碼：六九四號），做為該集團詐騙使用。李
    億豐在主觀上預見真實姓名、年籍均不詳，綽號「小李」之成年男子收購其郵政
    劃撥儲金帳戶及郵政專用信箱，係為從事財產犯罪之情形下，竟仍貪圖利益，基
    於幫助他人犯罪之意思，於九十年八月間某日，在臺中市○○路友人住處，將上
    開郵政劃撥儲金帳戶及郵局專用信箱，以一千元之代價賣予綽號「小李」之人，
    並將存簿、金融卡、印章、信箱鑰匙等物交予綽號「小李」之人，而容任他人使
    用其郵政劃撥儲金帳戶及郵政專用信箱遂行財產犯罪。(二)戊○○隨即於九十年八
    月十五日，打電話至星報、大成報報社，佯稱其係「東大電腦有限公司公關部」
    之職員「林子雄」，該公司欲舉辦有獎徵答，並將廣告格式傳真予上開二家報社
    ，使不知情之星報於九十年八月二十一日、二十二日、二十三日、不知情之大成
    報於九十年八月二十一日、二十二日，將不實之「二○○一年東大電腦有獎徵答
    回饋大贈送」廣告，刊登在報紙上。(三)繼由林鴻凱於九十年八月二十一日，以其
    名義申請郵政劃撥儲金帳戶（帳號：00000000），並於九十年九月四日
    ，在戊○○授意下，持所偽造之「戌○○」印章及前揭綽號「小高」之人傳真之
    「戌○○」身分證影本，前往中華電信股份有限公司（下稱中華電信公司）南臺
    中營運處，在同意書、委託書上偽簽「戌○○」署名二枚、蓋用「戌○○」印文
    二枚後，持以行使交付承辦人員，藉以申請電話號碼00000000號市內電
    話號碼（該門號原申請人為戌○○），供該集團詐騙使用，足以生損害於戌○○
    （此部分吳明修不知情亦未參與）。(四)俟不特定人依廣告所載，填妥答案並註明
    姓名、聯絡電話、地址等資料，寄至指定之李億豐郵政專用信箱後，再由吳明修
    填寫不實之得獎通知單寄回，誆稱抽中市價四萬三千九百元之筆記型電腦一台，
    但必須先行繳納百分之十五之稅金，使如附表所示酉○○等四十九人陷於錯誤，
    而均匯款六千五百八十五元至指定之李億豐、林鴻凱郵政劃撥儲金帳戶。(五)嗣由
    戊○○、吳明修、林鴻凱持上述李億豐、林鴻凱郵政劃撥儲金帳戶之金融卡，分
    別在臺中大里郵局、國光郵局、嘉義朴子郵局等自動提款機提領匯款，藉此獲得
    不法利益合計三十二萬二千二百六十五元，戊○○即以之為業，並賴此維生。
三、案經內政部警政署刑事警察局移送臺灣臺中地方法院檢察署檢察官偵查起訴。
    理  由
一、訊據被告戊○○對右揭事實坦承不諱，核與同案共犯吳明修、林鴻凱於偵查中及
    本院九十一年度訴字第一一七一號刑事案件審理時所供承情節相符（見臺灣臺中
    地方法院檢察署九十一年度偵字第二七一三號偵查卷第二八、七三頁、第六一二
    八號偵查卷第三四、四一、二六五頁，本院九十一年度訴字第一一七一號刑事卷
    第二四至二六、四十至四三頁），另同案共犯李億豐亦坦承：曾於右揭時地，以
    一千元之代價，將其郵政劃撥儲金帳戶存簿、金融卡、印章及郵政專用信箱鑰匙
    等物交予綽號「小李」該人之事實，且與證人戌○○、子○○即星報廣告組召集
    人所證述情節相符（見臺灣臺中地方法院檢察署九十一年度偵字第二七一三號偵
    查卷第十一至十六頁、第六一二八號偵查卷第五一、五四頁，本院九十一年度訴
    字第一一七一號刑事卷第二七至三十頁）；並經被害人酉○○、癸○○、辰○○
    、乙○○、未○○、辛○○、丙○○、卯○○、簡麗芳、亥○○、丑○○、己○
    ○（起訴書誤載為陳永良）、甲○○、庚○○、申○○、午○○、壬○○、丁○
    ○、巳○○、寅○○等人指述綦詳（見臺灣臺中地方法院檢察署九十一年度偵字
    第六一二八號偵查卷第五六至八九頁），復有「二○○一年東大電腦有獎徵答回
    饋大贈送」廣告、得獎通知單、匯款單、郵政劃撥儲金立帳申請書、對帳單、市
    內電話業務申請書、同意書、委託書各一份及從郵局自動提款機錄影帶翻拍之照
    片十八張在卷可稽（見臺灣臺中地方法院檢察署九十一年度偵字第六一二八號偵
    查卷第一一四至一二九、一三四至一三七、一四一至一六三頁），及專用信箱登
    記卡、郵局領取掛號郵件印鑑單、專用信箱租用申請書、郵政劃撥儲金帳戶對帳
    單等各一份附卷可憑（見臺灣臺中地方法院檢察署九十一年度偵字第六一二八號
    偵查卷第一三一至一三三、一四七頁），足見被告上揭自白確與事實相符。是事
    證明確，被告犯行堪以認定，應予依法論科。
二、被告戊○○以詐術騙取他人錢財，並賴以維生，核其所為，係犯刑法第三百四十
    條常業詐欺罪；被告與共案共犯林鴻凱在中華電信公司同意書、委託書上偽簽「
    戌○○」署名、蓋用「戌○○」印文後持以行使交付部分，另犯刑法第二百十六
    條、第二百十條行使偽造私文書罪，其偽造「戌○○」印章、偽簽「戌○○」署
    名、蓋用「戌○○」印文之行為，皆屬偽造私文書之部分行為，偽造私文書後持
    以行使，偽造之低度行為為行使之高度行為所吸收，均不另論罪。被告戊○○與
    吳明修、林鴻凱三人就右揭常業詐欺犯行；被告與林鴻凱二人就右揭行使偽造私
    文書犯行，有犯意聯絡及行為分擔，各為共同正犯。公訴人雖認：被告與李億豐
    間，就前揭常業詐欺犯行間，亦有有犯意聯絡及行為分擔，為共同正犯，然查：
    李億豐在主觀上雖預見綽號「小李」之人收購其郵政劃撥儲金帳戶及郵政專用信
    箱，係為從事財產犯罪之情形下，猶基於幫助犯意，收取代價，容任詐騙集團使
    用其郵政劃撥儲金帳戶及郵政專用信箱，惟李億豐前揭所為，並未參與常業詐欺
    犯行之構成要件行為，且李億豐與被告、吳明修、林鴻凱等人並無認識，亦無證
    據足以證明李億豐有參與本件常業詐欺犯行之共謀，是其所為，僅係犯刑法第三
    十條第一項前段、第三百四十條幫助常業詐欺罪，是公訴意旨認被告與李億豐間
    有犯意聯絡及行為分擔，而屬共同正犯，容有未洽，應予敘明。被告所犯常業詐
    欺及行使偽造私文書二罪間，有手段、目的之牽連關係，應依刑法第五十五條規
    定，從較重之常業詐欺罪處斷。另公訴人雖未就被告所犯如附表編號二、十、二
    一、二三至四七、四九所示犯行及與林鴻凱共同行使偽造私文書犯行部分提起公
    訴，然該等部分與被告前揭經起訴論罪部分有常業犯之包括一罪或牽連犯之裁判
    上一罪關係，而為起訴效力所及，本院自得併予審理。爰審酌被告前於八十八年
    間，甫因犯常業詐欺案件，經臺灣高等法院臺中分院以八十九年度上訴字第四七
    六號判處有期徒刑二年，經最高法院以九十二年臺上字第一二七號判決上訴駁回
    確定（尚未執行），再犯本件以不實有獎徵答廣告詐騙他人錢財達三十餘萬元，
    惡性重大，犯罪所生損害非輕，惟事後坦認罪刑，尚知悔悟等一切情狀，量處如
    主文所示之刑。
三、至偽造之「戌○○」印章一枚及中華電信公司同意書、委託書上偽造之「戌○○
    」署名、印文各二枚，不問屬於犯人與否，均應依刑法第二百十九條規定，宣告
    沒收。
據上論斷，應依刑事訴訟法第二百九十九條第一項前段，刑法第二十八條、第三百四
十條、第二百十六條、第二百十條、第五十五條、第二百十九條，判決如主文。
中      華      民      國    九十二    年      四      月     三十     日
                                臺灣臺中地方法院刑事第六庭
                                    法  官  劉  麗  瑛
右正本證明與原本無異。
如不服本判決，應於判決送達後十日內向本院提出上訴狀，上訴於臺灣高等法院臺中
分院( 須附繕本 )。
                                    書記官
中      華      民      國    九十二    年      四      月     三十     日
附錄論罪科刑法條
刑法第三百四十條
以犯第三百三十九條之罪為常業者，處一年以上七年以下有期徒刑，得併科五萬元以
下罰金。


司法院資訊處製作；財團法人民間司法改革基金會備份。
